臺灣屏東地方法院刑事判決　　　　　　 100年度交訴字第12號
公　訴　人　臺灣屏東地方法院檢察署檢察官
被　　　告　許欽標
選任辯護人　張蓉成律師
上列被告因過失致死案件，經檢察官提起公訴（100 年度偵字第
392 號），本院判決如下：
    主  文
許欽標犯過失致人於死罪，處有期徒刑壹年。
    事  實
一、許欽標於民國99年9 月26日上午6 時許，駕駛車牌號碼WO-1
    570 號自用小客車，沿省道臺一線由北往南方向行駛，行經
    省道臺一線417.5 公里與屏東縣潮州鎮○○路之交岔路口時
    ，本應注意車前狀況，並隨時採取必要之安全措施，且行駛
    至交岔路口時，其行進、轉彎，應遵守燈光號誌，而依當時
    天候晴、日間自然光線、柏油路面乾燥、無缺陷、無障礙物
    ，且視距良好，並無不能注意之情形，竟疏於注意車前狀況
    及採取必要之安全措施，貿然闖越紅燈號誌欲強行通過上開
    路口，適有蔡宗益騎乘車牌號碼L25-089 號普通重型機車，
    沿屏東縣潮州鎮○○路由東往西方向直行而來，遵循綠燈號
    誌擬穿越上開路口，而遭許欽標所駕駛之上開自用小客車側
    面撞擊，致蔡宗益人車倒地，因此受有頭部外傷合併顱內出
    血、顱骨骨折合併氣腦、肺部挫傷、多處擦挫傷、撕裂傷等
    傷害，經送醫急救，於99年9 月28日凌晨2 時50分許傷重不
    治死亡。許欽標於肇事後，在具偵查犯罪權限之公務員尚不
    知何人為肇事者前，於屏東縣政府警察局交通警察隊潮州小
    隊警員林瑞烽前往現場處理時，當場表明其為肇事者而願接
    受裁判。
二、案經蔡宗益之母吳慧蓉告訴臺灣屏東地方法院檢察署檢察官
    相驗後自動檢舉偵查起訴。
    理  由
壹、證據能力方面
一、按被告以外之人於審判外之言詞或書面陳述，除法律有規定
    者外，不得作為證據，刑事訴訟法第159 條第1 項定有明文
    。查證人黃梅英於警詢時之證詞、警方於監視器錄影翻拍畫
    面之說明等證據之證據能力，業經被告許欽標之辯護人於本
    院準備程序中聲明異議（見本院卷第30頁），另查無合於刑
    事訴訟法第159 條之1 至第159 條之4 所定傳聞證據得為證
    據之例外情形，是依同法第159 條第1 項之規定，應認證人
    黃梅英於警詢時之證詞、警方於監視器錄影翻拍畫面之說明
    ，對於被告而言並無證據能力。
二、本判決下列所引用被告以外之人於審判外之陳述及相關書證
    等（上開一除外），檢察官、被告及其辯護人於準備程序中
    均不爭執其證據能力（見本院卷第30頁），本院亦查無有違
    法取證之情，本院認以之作為證據應屬適當，自均有證據能
    力。
貳、實體方面
一、訊據被告固坦承其有於上開時、地，駕駛車牌號碼WO-1570
    號自用小客車，因未注意車前狀況及採取必要之安全措施，
    致撞擊被害人蔡宗益所騎乘之車牌號碼L25-089 號普通重型
    機車，被害人因而傷重不治死亡之情（見本院卷第18、31頁
    、第30頁背面），惟矢口否認有闖越紅燈號誌之行為，辯稱
    ：其當時車道之行車管制號誌係閃黃燈，其並無闖越紅燈號
    誌云云（見本院卷第17頁背面、第29頁背面）。
二、經查：
  (一)被告於99年9 月26日上午6 時許，駕駛車牌號碼WO-1570 號
    自用小客車，沿省道臺一線由北往南方向行駛，行經省道臺
    一線417.5 公里與屏東縣潮州鎮○○路之交岔路口時，適有
    被害人騎乘車牌號碼L25-089 號普通重型機車，沿屏東縣潮
    州鎮○○路由東往西方向直行而來，遭被告所駕駛之上開自
    用小客車側面撞擊，致被害人人車倒地，因此受有頭部外傷
    合併顱內出血、顱骨骨折合併氣腦、肺部挫傷、多處擦挫傷
    、撕裂傷等傷害，經送醫急救，於99年9 月28日凌晨2 時50
    分許傷重不治死亡之事實，業經被告於本院審理時坦承屬實
    （見本院卷第30頁背面、第31頁），並有道路交通事故調查
    報告表(一)(二)各1 份、道路交通事故現場圖1 份、本院公務電
    話紀錄1 份、現場照片22張、安泰醫療社團法人安泰醫院診
    斷證明書1 份、相驗筆錄1 份、相驗屍體證明書1 份、檢驗
    報告書1 份、相驗照片12張在卷可稽（見相驗卷第16至18、
    30至40、42至44、49至54、61至66頁；本院卷第9 頁），堪
    信為真。
  (二)1.參以道路交通事故現場圖1 份（見相驗卷第16頁），被告
      乃係駕駛車牌號碼WO-1570 號自用小客車沿省道臺一線外
      快車道由北往南方向行駛，然卻於省道臺一線與屏東縣潮
      州鎮○○路之交岔路口，撞擊已行駛過中央分向島、鄰近
      省道臺一線外快車道路徑之被害人，肇事現場亦無煞車痕
      跡，可見被告駕駛上開自用小客車並未注意車前狀況及採
      取必要之安全措施，亦為被告於本審理時自承屬實（見本
      院卷第18頁）。
    2.證人黃梅英於本院審理時已證述其搭乘汽車沿省道臺一線
      由南往北方向行駛，於99年9 月26日上午6 時許，在省道
      臺一線與屏東縣潮州鎮○○路之交岔路口，因遇到紅燈號
      誌，其所搭乘之汽車遂暫停下來，其就看到對向車道之被
      告與被害人所騎乘之上開機車發生碰撞，其就報警處理等
      語甚詳（見本院卷第46至47頁），觀之屏東縣政府警察局
      潮州分局100 年5 月31日潮警交字第1000009373號函暨所
      附號誌時刻表1 份（見本院卷第34、35頁），上開路口之
      行車管制號誌之正常時制為上午5 時至翌日凌晨2 時，而
      本件車禍發生時間為99年9 月26日上午6 時許，足徵上開
      路口之省道臺一線行車管制號誌（南北向）於車禍發生當
      時為三色號誌正常運作，則沿省道臺一線由南往北方向行
      駛，因遇紅燈號誌暫停之證人黃梅英之對向車道即省道臺
      一線由北往南方向之行車管制號誌於車禍發生當時應亦屬
      紅燈號誌；再者，99年9 月26日上午6 時許，省道臺一線
      與屏東縣潮州鎮○○路、三城路口等2 交岔路口之交通情
      形，業經本院當庭勘驗上開2 路口之監視器錄影光碟無訛
      ，勘驗結果如附表所示（見本院卷第60至61頁）。由上開
      勘驗結果觀之，上開2 路口於同日上午6 時9 分23秒，分
      別均有駕駛人停等於屏東縣潮州鎮○○路、三城路（由東
      往西方向），於同日上午6 時9 分37秒，上開停等於屏東
      縣潮州鎮○○路、三城路之駕駛人始啟動行駛，由東往西
      方向穿越省道臺一線，可見上開2 路口之行車管制號誌（
      由東往西方向），於同日上午6 時9 分37秒始由紅燈號誌
      轉換為綠燈號誌；又佐以屏東縣政府警察局潮州分局100
      年5 月31日潮警交字第1000009373號函暨所附號誌時刻表
      1 份（見本院卷第34、35頁），上開2 路口之行車管制號
      誌係屬同紅同綠連鎖運作，且屏東縣潮州鎮○○路、三城
      路之綠燈號誌運作時間均為30秒，則自同日上午6 時9 分
      37秒即轉換為綠燈號誌之時至同日上午6 時10分7 秒，共
      30秒，上開2 路口之屏東縣潮州鎮○○路、三城路之行車
      管制號誌（東西向）均為綠燈號誌，而上開2 路口之省道
      臺一線之行車管制號誌（南北向）均為紅燈號誌，應屬無
      訛，與證人黃梅英上開所證互核亦無違。然參之上開勘驗
      結果，被告所駕駛之上開自用小客車卻於同日上午6 時9
      分47秒，沿省道臺一線由北往南方向通過省道臺一線與屏
      東縣潮州鎮○○路之交岔路口，甚而於同日上午6 時9 分
      56秒，沿省道臺一線由北往南方向進入省道臺一線與屏東
      縣潮州鎮○○路之交岔路口，於同日上午6 時9 分57秒撞
      擊騎乘於屏東縣潮州鎮○○路路徑而已至該交岔路口中之
      被害人，被告有連續闖越上開2 路口之省道臺一線紅燈號
      誌（南北向）之行為，甚為明確。
    3.綜上，堪認被告駕駛上開自用小客車時，並未注意前方已
      行駛至省道臺一線外快車道路徑之被害人，亦未採取必要
      之安全措施，且有闖越省道臺一線417.5 公里與屏東縣潮
      州鎮○○路之交岔路口之紅燈號誌（由北往南方向），被
      告所辯其僅闖越閃黃燈號誌云云，為卸責之詞，不足採信
      。
  (三)按汽車行駛時，駕駛人應注意車前狀況，並隨時採取必要之
    安全措施，且汽車行駛至交岔路口，其行進、轉彎，應遵守
    燈光號誌，而行車管制號誌之圓形紅燈燈號之意義，係指車
    輛面對圓形紅燈表示禁止通行，不得超越停止線或進入路口
    ，道路交通安全規則第102 條第1 項第1 款、第94條第3 項
    及道路交通標誌標線號誌設置規則第206 條第5 款第1 目分
    別定有明文。查被告既領有汽車駕駛執照（見相驗卷第19頁
    ），對於上開規定自知之甚稔，而依道路交通事故調查報告
    表(一)所示（見相驗卷第17頁），車禍當時天候晴、日間自然
    光線、柏油路面乾燥、無缺陷、無障礙物，且視距良好，並
    無不能注意之情事，是被告未注意前方已行駛至省道臺一線
    外快車道路徑之被害人，並採取必要之安全措施，即貿然闖
    越省道臺一線417.5 公里與屏東縣潮州鎮○○路之交岔路口
    之紅燈號誌（由北往南方向），致本件車禍之發生，並使被
    害人死亡之事實，甚為明確，足認被告就車禍之發生確有過
    失，而過失行為與被害人死亡結果間具因果關係。
  (四)綜上所述，本案事證明確，被告犯行洵堪認定，應依法論科
    。
三、核被告所為，係犯刑法第276 條第1 項之過失致人於死罪。
    被告於肇事後，在具偵查犯罪權限之公務員尚不知何人為肇
    事者前，於屏東縣政府警察局交通警察隊潮州小隊警員林瑞
    烽前往現場處理時，當場表明其為肇事人而願受裁判乙節，
    有屏東縣政府警察局道路交通事故肇事人自首情形紀錄表、
    職務報告各1 份在卷可佐（見相驗卷第6 、28頁），核與自
    首要件相符，茲依刑法第62條前段之規定，減輕其刑；又被
    告於上開車禍發生後，經到場員警實施呼氣酒精濃度測試，
    該數值固達每公升0.07毫克，有道路交通事故當事人酒精測
    定紀錄表1 份附卷可參（見相驗卷第26頁），然道路交通安
    全規則第114 條第2 款規定飲用酒類或其他類似物後其吐氣
    所含酒精濃度超過每公升0.25毫克，始不得駕駛，尚難僅因
    呼氣有酒精反應及本件車禍之發生，而逕認被告有酒醉駕車
    之情，故爰不依道路交通管理處罰條例第86條第1 項之規定
    加重其刑，附此敘明。爰審酌被告本應於駕駛時維持注意義
    務，詎竟疏未注意車前狀況及採取必要之安全措施，擅自闖
    越紅燈號誌，而與被害人所騎乘之上開機車發生前揭車禍，
    其違反注意義務之程度誠屬重大，且其過失行為導致被害人
    不幸死亡，使被害人家屬承受喪失親人之苦痛，其犯罪所生
    危害非輕，犯後又砌詞飾卸，兼衡被告已賠償被害人家屬強
    制汽車責任保險金新臺幣160 萬元、被告之生活狀況、智識
    程度、素行等一切情狀，量處如主文所示之刑，以資懲儆。
據上論斷，應依刑事訴訟法第299 條第1 項前段，刑法第276 條
第1 項、第62條前段，刑法施行法第1 條之1 第1 項、第2 項前
段，判決如主文。
本案經檢察官潘國威到庭執行職務。
中    華    民    國   100    年    7     月    26    日
                  刑事第三庭    審判長法  官  張世賢
                                      法  官  陳茂亭
                                      法  官  許嘉仁
以上正本證明與原本無異。
如不服本判決應於收受判決後10日內向本院提出上訴書狀，並
應敘述具體理由；其未敘述上訴理由者，應於上訴期間屆滿後
20日內向本院補提理由書（均須按他造當事人之人數附繕本）
「切勿逕送上級法院」。
中    華    民    國   100    年    7     月    26    日
                                      書記官  劉淑蓉
附錄本案論罪科刑之法條：
中華民國刑法第276條第1項
中華民國刑法第276條
（過失致死罪）
因過失致人於死者，處 2 年以下有期徒刑、拘役或 2 千元以下
罰金。
從事業務之人，因業務上之過失犯前項之罪者，處 5 年以下有
期徒刑或拘役，得併科 3 千元以下罰金。
附表：
┌──────────────┬───────────────┐
│ 左下方畫面（彭城路口）     │右下方畫面（三城路口）        │
├──────────────┼───────────────┤
│06：09：23                  │06：09：23                    │
├──────────────┼───────────────┤
│一輛身穿白衣，頭戴白帽的機車│有一部黑色自小客車與一部紅色│
│騎士停在彭城路上與臺一線的路│  自小客車前後排列停在三城路上│
│口（東西向）。              │  等待通行。                  │
│                            │同時有一部白色小貨車在臺一線│
│                            │  上欲右轉進入三城路，但車身尚│
│                            │  停在臺一線上。              │
├──────────────┼───────────────┤
│06：09：36                  │06：09：36                    │
├──────────────┼───────────────┤
│臺一線上有一輛身穿橘色上衣的│畫面狀況同上。                │
│黑色機車騎士，自臺一線右轉進│                              │
│入彭城路。                  │                              │
├──────────────┼───────────────┤
│06：09：37                  │06：09：37                    │
├──────────────┼───────────────┤
│上述白衣機車騎士啟動往正前方│上述黑色與白色自小客車啟動行駛│
│行駛（向西行駛，穿越臺一線）│，黑色車往正前方（向西）行駛，│
│                            │紅色車右轉進入臺一線。        │
├──────────────┼───────────────┤
│06：09：47                  │06：09：47                    │
├──────────────┼───────────────┤
│畫面無動靜。                │臺一線上有一輛紅色自小客車由北│
│                            │往南行經三城路口。            │
├──────────────┼───────────────┤
│06：09：56                  │06：09：56                    │
├──────────────┼───────────────┤
│彭城路上有一輛身穿橘色上衣的│畫面無動靜。                  │
│機車騎士，在彭城路上行駛，並│                              │
│行經與臺一線的路口，繼續往前│                              │
│行駛，在06：09：57時被一輛行│                              │
│駛在臺一線上由北往南的紅色自│                              │
│小客車撞擊。                │                              │
├──────────────┼───────────────┤
│06：10：01                  │06：10：01                    │
├──────────────┼───────────────┤
│有一輛機車自臺一線右轉進入彭│畫面無動靜。                  │
│城路上，並靠邊停下。        │                              │
├──────────────┼───────────────┤
│06：10：08                  │06：10：08                    │
├──────────────┼───────────────┤
│有一輛黑色自小客車在彭城路上│畫面無動靜。                  │
│直行欲穿越臺一線，該自小客車│                              │
│突降慢速度，於06：10：14越過│                              │
│停止線停在彭城路口。        │                              │
├──────────────┼───────────────┤
│06：10：20                  │06：10：20                    │
├──────────────┼───────────────┤
│在臺一線上有一輛綠色客運車，│畫面無動靜。                  │
│由南往北行經彭城路口。      │                              │
├──────────────┼───────────────┤
│06：10：24                  │06：10：24                    │
├──────────────┼───────────────┤
│在臺一線上有一輛小貨車，由南│畫面無動靜。                  │
│往北行經彭城路口。          │                              │
└──────────────┴───────────────┘